臺灣新竹地方法院民事裁定  
111年度監宣字第97號
聲  請  人  林秀梅  

相  對  人  姜昭昱  

關  係  人  姜柏阡  

            姜姿敏  


上列聲請人聲請監護宣告事件，本院裁定如下：
    主    文
一、宣告姜昭昱（男，民國00年0月00日生，身分證統一編號：Z
    000000000號）為受監護宣告之人。
二、選定林秀梅（女，民國00年0月0日生，身分證統一編號：Z0
    00000000號）為上開受監護宣告之人之監護人。
三、指定姜柏阡（男，民國00年0月00日生，身分證統一編號：Z
    000000000號）為會同開具財產清冊之人。
四、聲請程序費用由受監護宣告之人負擔。
    理    由
一、聲請意旨略以：聲請人係相對人之配偶，相對人自民國110
    年4月12日起，因車禍致顱內出血之原因，雖送醫診治仍不
    見起色，近日甚且已因精神障礙或其他心智缺陷，致不能為
    意思表示或受意思表示，或不能辨識其意思表示之效果，為
    此依民法第14條第1項，聲請准予對相對人為監護宣告，並
    依民法第1111條規定請選定聲請人為其監護人，另指定關係
    人姜柏阡為會同開具財產清冊之人等語。並提出中華民國身
    心障礙證明、同意書、親屬系統表、戶口名簿、戶籍謄本等
    件為憑。
二、按對於因精神障礙或其他心智缺陷，致不能為意思表示或受
    意思表示，或不能辨識其意思表示之效果者，法院得因本人
    、配偶、四親等內之親屬、最近一年有同居事實之其他親屬
    、檢察官、主管機關或社會福利機構之聲請，為監護之宣告
    ，民法第14條第1 項定有明文。
三、查聲請人係相對人之妻子，有戶籍謄本及親屬系統表附卷可
    憑，聲請人為有權提起本件聲請之人，堪可認定。本件經與
    聲請人電話聯繫，其稱：（問：相對人目前狀況如何？有無
    口語能力？）相對人行動不便，需要坐輪椅，會說話，但聽
    不懂他在說什麼等語，有本院111年3月15日公務電話紀錄在
    卷可稽，並有上開身心障礙證明可稽，衡情核屬家事事件法
    第167條第1項但書規定之法院無訊問之必要，爰逕由鑑定人
    就應受監護宣告之人之精神或心智狀況予以鑑定（司法院民
    國108年5月3日院台廳少家二字第1080012322號函參照）。
    又本院委由鑑定人即臺北榮民總醫院新竹分院林明燈醫師於
    該醫院復健科復健治療區就相對人之現況為鑑定，並提出精
    神鑑定報告書略以：鑑定時相對人外觀穿著居家衣服，臉部
    表情稍微呆板，叫喚名字尚可回應，稱呼太太為母親，知道
    自己70歲，但是無法回答正確出生年月日，給予辨識出生日
    期，亦無法完成，無法回答家中住址，有時呈現言語表達不
    清楚及語無倫次情況，家人亦無法清楚了解相對人意思，家
    人表示相對人表達意思家人無法理解時，容易有情緒不穩定
    情形出現，相對人無法依據指令執行行動，因右側肢體無力
    無法完成簽名。依上述檢查之結果配合相關資料顯示，相對
    人患有創傷性腦出血，且其臨床症狀、理學檢查及相關記錄
    呈現其受疾病影響，導致思考、知覺及大腦認知功能方面之
    判斷、抽象思考能力等無法正常執行，顯示相對人目前因疾
    病導致無法意思表示或不能辨識意識表示之效果等語，有臺
    北榮民總醫院新竹分院111年4月1日北總竹醫字第111050051
    0號函暨檢附之精神鑑定報告書附卷為憑，並有聲請人提出
    之上揭相對人身心障礙證明可依。堪認相對人因上開精神障
    礙之故，致不能為意思表示、受意思表示，或不能辨識其意
    思表示之效果至明。從而，聲請人聲請宣告相對人為受監護
    宣告之人，核無不合，應予准許。
四、次按，受監護宣告之人應置監護人；法院為監護之宣告時，
    應依職權就配偶、四親等內之親屬、最近一年有同居事實之
    其他親屬、主管機關、社會福利機構或其他適當之人選定一
    人或數人為監護人，並同時指定會同開具財產清冊之人，民
    法第1110條、第1111條第1項定有明文。查聲請人為相對人
    之妻子，兩人育有一男一女兩名子女即關係人姜柏阡、姜姿
    敏，現為處理辦理相對人發生車禍之民事訴訟，所以為本件
    之聲請，聲請人願任相對人之監護人，關係人姜柏阡願任相
    對人之會同開具財產清冊之人，聲請人、關係人姜柏阡、姜
    姿敏均同意本件聲請及由聲請人出任監護人、關係人姜柏阡
    出任相對人之會同開具財產清冊之人等情，業據聲請人、關
    係人姜柏阡於本院詢問時陳述明確（見本院111年4月27日筆
    錄），並有上開同意書附卷可稽。參酌上情，本院認由聲請
    人任相對人之監護人、關係人姜柏阡任相對人之會同開具財
    產清冊之人，應較符合相對人之最佳利益，爰選定聲請人為
    相對人之監護人，並指定關係人姜柏阡任相對人之會同開具
    財產清冊之人，以維護相對人之利益。又依民法第1113條準
    用同法第1099條、第1099條之1規定，於監護開始時，監護
    人對於受監護宣告人之財產，應會同會同開具財產清冊之人
    於2個月內開具財產清冊，並陳報法院，於開具完成並陳報
    法院前，監護人對於受監護宣告人之財產，僅得為管理上必
    要之行為，併此敘明。
五、依家事事件法第164條第2項，裁定如主文。
中　　華　　民　　國　　111 　年　　4 　　月　　28　　日
               家事法庭  法　　　官  林建鼎 
以上正本係照原本作成。
如對本裁定抗告，須於裁定送達後10日之不變期間內，向本院提
出抗告狀（需附繕本），並繳納抗告費新臺幣1,000元。
中　　華　　民　　國　　111 　年　　4 　　月　  28　　日
                         書　記　官　林毓青